【裁判字號】    99,交聲,3079
【裁判日期】    990823
【裁判案由】    聲明異議
【裁判全文】
臺灣臺中地方法院交通事件裁定        99年度交聲字第3079號
原處分機關  交通部公路總局臺中區監理所
異  議  人
即受處分人  甲○○
上列異議人即受處分人因違反道路交通管理處罰條例事件，對交
通部公路總局臺中區監理所民國99年7月8日所為之裁決（中監違
字第裁60-HD0000000號裁決書），聲明異議，本院裁定如下：
    主  文
原處分撤銷，發回交通部公路總局臺中區監理所。
    理  由
一、原處分意旨略以：異議人即受處分人（下稱受處分人）甲○
    ○於民國99年1月31日8時33分許，駕駛X5-2796號自用一般
    小客車，行經臺中縣烏日鄉○○路春源鋼鐵旁，因「行車限
    速60公里，經測時速72公里，超速12公里（未滿20公里）」
    之違規，經臺中縣警察局交通警察隊以中縣警交相字第HD00
    00000號違反道路交通管理事件通知單舉發。交通部公路總
    局臺中區○○○○○道路交通管理處罰條例第40條之規定，
    於99年7月8日以中監違字第裁60-HD0000000號裁決書，裁處
    受處分人罰緩新臺幣（下同）2,000元，並依同條例第63 條
    第1項規定記違規點數1點。
二、聲明異議意旨略以：伊未收到違規通知單，並非拒不受罰，
    為此聲明異議云云。
三、按本條例所定罰鍰之處罰，行為人接獲違反道路交通管理事
    件通知單後，於15日內得不經裁決，逕依第92條第3項之罰
    鍰基準規定，向指定之處所繳納結案；不符舉發事實者，應
    於15日內，向處罰機關陳述意見，其不依通知所定期限前往
    指定處所聽候裁決，且未依規定期限繳納罰鍰結案或向處罰
    機關陳述意見者，處罰機關得逕行裁決之，道路交通管理處
    罰條例第9條第1項定有明文。再填製通知單，應就其違反行
    為簡要明確記載於違規事實欄內，並記明其違反條款及應到
    案處所；違反本條例行為之處罰，處罰機關於裁決前，應給
    予違規行為人陳述之機會；違反道路交通管理事件，行為人
    認為舉發之事實與違規情形相符者，得於接獲通知單後，親
    自或委託他人持該通知單，不經裁決向指定之處所，逕依裁
    罰基準執行並繳納罰鍰結案，違反道路交通管理事件統一裁
    罰基準及處理細則第13條第1項、第40條前段、第48條第1項
    亦有明定。前述規定無非在使受舉發違反道路交通管理事件
    之被通知人（受處分人）得以釐清責任歸屬及於期限內陳述
    意見，或適用違反道路交通管理事件統一裁罰基準表所列第
    一階段裁罰基準自動繳納罰鍰結案，故舉發機關應於應到案
    日期前先合法送達舉發通知單予受處分人，處分機關所為逕
    行裁決始為適法。次按處理違反道路交通管理事件，有關文
    書送達之程序，依行政程序法之規定；送達，於應受送達人
    之住居所、事務所或營業所為之；於應送達處所不獲會晤應
    受送達人時，得將文書付與有辨別事理能力之同居人、受僱
    人或應送達處所之接收郵件人員。應受送達人或其同居人、
    受僱人、接收郵件人員無正當理由拒絕收領文書時，得將文
    書留置於應送達處所，以為送達；又送達不能依前2條規定
    為之者，得將文書寄存送達地之地方自治或警察機關，並作
    送達通知書2份，1份黏貼於應受送達人住居所、事務所、營
    業所或其就業處所門首，另1份交由鄰居轉交或置於該送達
    處所信箱或其他適當位置，以為送達。前項情形，由郵政機
    關為送達者，得將文書寄存於送達地之郵政機關。寄存機關
    自收受寄存文書之日起，應保存3個月，違反道路交通管理
    事件統一裁罰基準及處理細則第5條，行政程序法第72條第1
    項前段、第73條第1項、第3項、第74條分別定有明文。又92
    年2月7日修正之民事訴訟法第138條第2項規定「寄存送達，
    自寄存之日起，經10日內發生效力。」，然行政程序法第74
    條就寄存送達已自行規定，該條文中並無10日生效之規定，
    亦未準用民事訴訟法，故民事訴訟法關於寄存送達之規定，
    於行政程序自難適用（最高行政法院95年度裁字第2663號裁
    定意旨參照）。準此，舉發違反道路交通管理事件通知單送
    達時若依行政程序法第73條規定寄存送達者，於合法寄存送
    達時即發生送達效力，合先敘明。
四、經查：本件臺中縣警察局中縣警交相字第HD0000000號舉發
    違反道路交通管理事件通知單上所載受處分人應到案日期為
    「99年3月24日前」，然查上開舉發違反道路交通管理事件
    通知單經原舉發單位交由郵政機關郵寄至受處分人之「臺中
    市○區○○○路一段268號」住處，該址亦為戶籍地址，有
    個人基本資料查詢結果在卷可憑，因未獲會晤受處分人，亦
    無受領文書之同居人、受僱人或接收郵件人員，乃作送達通
    知書2份，1份黏貼於上址門首，另1份置於該址信箱或其他
    適當位置，而於99年4月9日將該舉發通知單辦理寄存送達於
    台中旱溪郵局，以為送達等情，有臺中縣警察局送達證書影
    本在卷可按，則上開舉發通知單於99年4月9日合法送達於受
    處分人時，既已逾舉發通知單所載應到案日期，受處分人顯
    無從依前述規定，於應到案日期前，行使向指定之處所繳納
    較低額罰鍰或向處罰機關陳述意見，及檢附相關證據、證明
    文件，向處罰機關告知應歸責人之權利，原處分機關未查，
    認受處分人未於期限內到案，逕依道路交通管理處罰條例第
    40條規定，以中監違字第裁60-HD0000000號裁決書，裁處受
    處分人罰鍰2,000元，並記違規點數1點，其裁罰程序尚有未
    合，應由本院予以撤銷，並發回由原處分機關責由原舉發機
    關重新合法送達後，再依法裁決，以資適法。
據上論斷，應依道路交通管理處罰條例第87條第2項、道路交通
案件處理辦法第20條前段，裁定如主文。
中    華    民    國    99    年    8    月    23     日
                        交通法庭  法  官  蔡建興
上正本證明與原本無異。
如不服本裁定，應於送達後5日內，向本院提出抗告狀。
                                  書記官  黃英寬
中    華    民    國    99    年    8    月    23     日

司法院資訊處製作；財團法人民間司法改革基金會備份。
